【裁判字號】    99,交聲更(二),14
【裁判日期】    991011
【裁判案由】    違反道路交通管理處罰條例聲明異議
【裁判全文】
臺灣臺北地方法院交通事件裁定    99年度交聲更(二)字第14號
移送機關即
原處分機關  交通部公路總局臺北區監理所
異  議  人
即受處分人  乙○○
上列受處分人因違反道路交通管理處罰條例案件，對於交通部公
路總局臺北區監理所民國98年11月24日所為之處分（原處分案號
：北監營裁字第裁40-DB0000000號），聲明異議，經本院於98年
12月25日以98年度交聲字第4165號裁定異議駁回，受處分人提出
抗告，經臺灣高等法院於99年1月26日以99年度交抗字第515號將
原裁定撤銷，發回本院，本院於99年3月30日再以99年度交聲更
字第6號裁定異議駁回，受處分人提出抗告，經臺灣高等法院於
99年4月26日以99年度交抗字第1052號將原裁定撤銷，發回本院
，本院裁定如下：
    主  文
異議駁回。
    理  由
一、原處分意旨略以：異議人即受處分人乙○○駕駛車牌號碼
    782-AI營業貨運曳引車（拖車號碼53-NS號），於民國98年
    10月21日上午10時40分，在桃園縣龜山鄉○○路16號前，因
    「不遵守公路機關依處罰條例第5條所發布之命令（砂石車
    行駛公告禁行路段）」之違規，經桃園縣政府警察局龜山分
    局（下稱原舉發單位）以桃警局交字第DB0000000號舉發違
    反道路交通管理事件通知單(下稱系爭通知單)，當場開單舉
    發，系爭通知單並於同日交異議人收執。異議人不服，於98
    年10月27日提出陳述，經移送機關即原處分機關交通部公路
    總局臺北區監理所（下稱原處分機關）函詢原舉發單位，原
    舉發單位於98年11月12日以山警分交字第0985032578號函覆
    稱舉發員警證稱異議人確實行駛禁行路段（龜山鄉○○路）
    ，依規定告發無誤，原處分機關遂以異議人違反道路交通管
    理處罰條例第60條第2項第2款、第63條第1項第1款規定，依
    違反道路交通管理事件統一裁罰基準及處理細則第43、44、
    67條規定，於98年11月24日以北監營裁字第裁40-DB0000000
    號違反道路交通管理事件裁決書（下稱系爭裁決書）裁處罰
    鍰新臺幣（下同）900元罰鍰，並記違規點數1點，異議人於
    98年11月27日聲明異議。
二、聲明異議意旨略以：桃園縣龜山鄉○○路並未設有禁止砂石
    車進入標誌，原舉發員警雖稱有公告，但異議人係駕駛，不
    知道至何處看公告，況異議人為外縣市車輛，如何得知，即
    便有公告，亦應於路上設置禁止砂石車進入標誌方為清楚，
    爰提起本件異議等語。
三、按為維護道路交通安全與暢通，公路或警察機關於必要時，
    得就下列事項發布命令：一指定某線道路或某線道路區段禁
    止或限制車輛、行人通行，或禁止穿越道路，或禁止停車及
    臨時停車。又汽車駕駛人，駕駛汽車有下列情形之一，而本
    章各條無處罰之規定者，處新臺幣900元以上1,800元以下罰
    鍰：二不遵守公路或警察機關，依第五條規定所發布命令。
    汽車駕駛人有下列各款所列條款之一者，除依原條款處罰鍰
    外，並予記點：一有第60條第2項第2款情形之一者，各記違
    規點數1點。道路交通管理處罰條例第5條第1款、第60條第
    2項第2款、第63條第1項第1款定有明文
四、經查：
    (一)查桃園縣轄內砂石車行駛路段係採公告開放行駛，其餘未
      公告之路段為禁行路段，沿線均以指示標誌設置，告示用
      路人依照指示路線、方向、里程、地名及公共設施行駛，
      上開公告除桃園縣政府（交通處）全球資訊系統以開放桃
      園縣轄區內砂石車管制路段開放行駛查詢外，並行文至全
      國各縣市○○○○縣道路交通安全聯席會報公告，及請桃
      園縣汽車貨運商業同業公會、桃園縣汽車貨櫃貨運商業同
      業公會、桃園縣砂石商業同業公會轉知所屬駕駛員周知等
      情，有桃園縣政府98年12月8日府交捷字第098481904號函
      及所附桃園縣轄區開放砂石車行駛路段一覽表（本院交聲
      卷第12頁、第19至21頁）、99年9月20日府交捷字第
      0990363421號函及所附相關照片（本院交聲更(二)卷）各1
      份在卷可考。而依照上開桃園縣轄區開放砂石車行駛路段
      一覽表及相關照片所示，桃園縣龜山鄉○○路並非桃園縣
      政府公告開放行駛之路段，且茶專路亦未設有「砂石車行
      駛路線」之標誌甚明。
    (二)次查異議人駕駛之車牌號碼782-AI號營業貨運曳引車（車
      主為盈輝通運股份有限公司）搭配車牌號碼53-NS號營業
      半拖車（車主為盈輝通運股份有限公司），56-NS號傾卸
      式營業半拖車為砂石專用車乙情，有車牌查詢汽車車籍、
      車牌查詢拖車車籍及汽車行車執照、拖車使用證各1紙（
      本院交聲更(二)卷第4至5頁、第26至27頁）在卷，復為異議
      人所不爭執（同上卷第20頁），亦可認定。
    (三)又異議人駕駛營業貨運曳引車連結砂石專用車之營業半拖
      車，行駛非屬桃園縣政府公告開放行駛路段之桃園縣龜山
      鄉○○路，並於茶專路16號前為警攔停查獲之事實，亦據
      查獲員警甲○○於本院99年9月20日具結證述明確，復為
      異議人所不否認（均見同上卷第20至21頁），堪以認定。
    (四)至異議人雖爭執其加入臺北縣職業司機公會，未經桃園縣
      政府通知，所屬盈輝通運股份有限公司亦未經通知，桃園
      縣龜山鄉○○路也沒有設砂石車禁止進入的標誌，復為外
      縣市車無從得知乙節。惟查桃園縣政府砂石車行駛路段係
      採公告開放行駛，其餘未公告之路段為禁行路段，沿線均
      以指示標誌設置（如相關照片所示設置有「砂石車行駛路
      線」之標誌），告示用路人依照指示路線、方向、里程、
      地名及公共設施行駛，並經公告於桃園縣政府（交通處）
      全球資訊系統及各縣市政府暨桃園縣相關單位等情，已如
      前述，而砂石車、聯結車、大貨車因車身及負載重量甚重
      ，且車體龐大，並非所有路段均得行駛，各縣市因而因地
      制宜，或採公告開放行駛路段之方式（如桃園縣政府），
      或採公告禁止通行之方式（如臺北市），且均經公告於縣
      市政府交通相關單位（諸如桃園縣政府公告於桃園縣政府
      交通處全球資訊網，臺北市政府公告於臺北市交通管制工
      程處全球資訊網，見同上卷所附相關資料）以利周知，而
      異議人既為職業駕駛，領有職業聯結車駕駛執照（見同上
      卷第3頁），自應對上開事項知之甚詳，於行駛前應詳加
      查證確認，並依照指示行駛，難以諉為不知，是其上開所
      辯，並不足採，亦無從為對其有利之認定，附此說明。
    (五)準此，異議人確有「不遵守公路機關依處罰條例第5條所
      發布之命令（砂石車行駛公告禁行路段）」之違規行為甚
      明，可以認定。
五、從而原處分機關以異議人「不遵守公路機關依處罰條例第5
    條所發布之命令（砂石車行駛公告禁行路段）」之違規行為
    ，依道路交通管理處罰條例第60條第2項第2款、第63條第1
    項第1款規定，以系爭裁決書裁處異議人罰鍰900元，並記違
    規點數1點，並無不當，異議人之異議難認有理由，應予駁
    回。
六、據上論斷，應依交通案件處理辦法第19條，裁定如主文。
中    華    民    國    99    年    10    月    11    日
                        交通法庭法  官  李貞瑩
以上正本證明與原本無異
如不服本裁定應於送達後5日內向本院提出抗告狀
                                書記官  陳鳳瀴
中    華    民    國    99    年    10    月    11    日

司法院資訊處製作；財團法人民間司法改革基金會備份。
